【裁判字號】    91,上訴,1982
【裁判日期】    920226
【裁判案由】    違反水土保持法等
【裁判全文】
臺灣高等法院臺中分院刑事判決                  九十一年度上訴字第一九八二號
    上  訴  人  臺灣台中地方法院檢察署檢察官
    被      告  乙○○  男  四.
右上訴人因被告違反水土保持法等案件，不服臺灣臺中地方法院九十一年度訴字第一
三五五號中華民國九十一年十月十一日第一審判決（起訴案號：臺灣臺中地方法院檢
察署九十一年度偵字第六一四五號），提起上訴，本院判決如左：
      主  文
上訴駁回。
      事實及理由
一、本案經本院審理結果，認第一審判決認事用法及量刑均無不當，應予維持，並引
    用第一審判決書記載之事實、證據及理由（如附件）。
二、臺灣臺中地方法院檢察署檢察官上訴意旨略以：(一)九二一地震發生於八十八年九
    月二十一日，隔年雨季應指八十九年四、五月間之梅雨季節而言，被告自八十九
    年十二月底始進行開挖、整坡、舖設混凝土水路等工程，目的為何，真否係為恐
    發生危險而為，顯有可疑。證人莊振明之證言顯有瑕疵。(二)所謂代管山坡地，應
    僅指在山坡地上為正常之管理、使用收益而言，不包括在土地上為整地、整坡、
    舖設混凝土水路等任何開發行為。然被告於九十年一月十九日被發覺查報現場有
    砂石裸露、舖有混凝土水路，顯有開挖整地情形，且無任何植生，足見所為已超
    出代管土地範圍。被告於原審所辯已植生完畢等語，應係於查獲後始為者。(三)莊
    姚娟僅將土地交由被告代管，並未授權被告開發，業據莊姚娟於警時證述明確，
    益證被告有擅自開發他人山坡地而違反山地保育條例第三十四條第一項罪嫌，等
    語。
三、查被告與本件土地所有人莊姚娟為舅甥關係，莊姚娟於警訊已陳稱其將山坡地全
    部交給被告處理，莊姚娟之父莊振明在原審亦證稱伊全權授權本件土地予被告管
    理，被告整治該山坡地之情事，伊均知情等語。莊姚娟既將土地「全部」交給被
    告處理，其父莊振明亦「全權授權」管理，被告如何整治土地，莊振明復均知情
    ，可見被告係經完全授權而為本件之整地行為。至於被告整治之時間，據莊振明
    於原法院陳稱九二一地震造成山坡地部分鬆動、部分有裂縫，當初有去看，但是
    需要花一筆錢，後來隔年雨季就到了，會有問題發生，故將湖面用水泥舖上，原
    來是爛泥巴等語，莊振明父女因經濟因素遲至八十九年十二月施工，以防止九十
    年四、五月間即將來臨之雨季，並無不合。又按水土保持法第三十二條第一項之
    處罰，以開發、經營或使用行為有致生水土流失或毀損水土保持之處理與維護設
    施之結果為要件，本件被告之開發行為並未致生水土流失或毀損水土保持之處理
    與維護設施之結果，經原法院向臺中縣政府函查被告行為後有無致生水土流失、
    毀損水土保持處理與維護設施情事，經臺中縣政府辦理現場會勘，會同霧峰鄉公
    所人員及情商專業水土保持技師協助勘查結果，咸認目前無致生水土流失及毀損
    水土保持處理與維護設施情形，檢附會勘紀錄及現況照片，以九十一年八月十三
    日府農水字第○九一二○九九一一○○號函覆原法院附卷，又經原法院函請臺中
    縣政府依查獲當時現場狀況，判定上開山坡地是否已生「水土流失」、「毀損水
    土保持處理與維護設施」等實害，經臺中縣政府於九十一年九月六日以府農水字
    第０九一二四七一七六００號函覆「依書面鑑定所附勘查紀錄表及處分書內容，
    本府承辦人至現場勘查結果均未提及水土流失、毀損水土保持處理與維護設施或
    釀成災害之字句，且於上述書面文件中亦未引據水土保持法第三十三條第三項辦
  理，故依此研判查獲當時應無水土流失、毀損水土保持處理與維護設施或釀成災
    害之實害」等語，原法院依此認定被告之行為並未生有何水土流失或毀損水土保
    持處理與維護設施之實際損害結果，核與水土保持法第三十二條第一項前段規定
    「致生水土流失或或毀損水土保持處理與維護設施」構成要件有間。原判決認被
    告之犯罪不能證明，而諭知被告無罪，於法並無違誤。本件上訴無理由。
據上論斷，應依刑事訴訟法第三百七十三條、第三百六十八條，判決如主文。
本案經檢察官甲○○到庭執行職務。
中      華      民      國      九十二  年      二      月      二十六  日
                                臺灣高等法院臺中分院刑事第九庭
                                      審判長法  官  陳  筱  珮
                                            法  官  康  應  龍
                                            法  官  趙  春  碧
右正本證明與原本無異。
檢察官得上訴。
被告不得上訴。
如不服本判決應於收受送達後十日內向本院提出上訴書狀，其未敘述上訴之理由者並
得於提起上訴後十日內向本院補提理由書（均須按他造當事人之人數附繕本）。
                                    書記官  林  世  傑
中      華      民      國      九十二  年      三      月      三      日
                                                                        Ａ


司法院資訊處製作；財團法人民間司法改革基金會備份。
